最　高　行　政　法　院　判　決　　　　　　　　　九十一年度判字第一七八六號
　　再 審原 告　甲○○○○○.
　　再 審被 告　財政部臺北市國稅局
　　代　表　人　張盛和
右當事人間因營利事業所得稅事件，再審原告對本院中華民國八十九年七月二十八日
八十九年度判字第二四六四號判決向臺北高等行政法院提起再審之訴，經該院移送本
院審理，本院判決如左：
　　主  文
再審之訴駁回。
再審訴訟費用由再審原告負擔。
　　事  實
緣再審原告民國八十年度綜合所得稅結算申報，原經再審被告核定在案，嗣臺北市稅
捐稽徵處查獲其銷貨新台幣（下同）二、○五五、二四八元，漏未開立統一發票，逃
漏所得額四六九、七七○元，經移再審被告核定應補稅額一一七、四四二元，並按所
漏稅額處罰鍰九三、九○○元。旋臺北市稅捐稽徵處又以再審原告將含稅之代銷勞力
士錶開立發票全數自營業收入予以減除，未換算為未含稅之銷售額，致漏報銷售額一
、五一五、四六七元，逃漏所得額三七八、八六八元，再移再審被告核定尚應徵補稅
額三四八、六一六元，並按所漏稅額處罰鍰三○三、○○○元。再審原告不服，申經
復查結果，未准變更，循序提起行政訴訟，復經本院八十九年度判字第二四六四號判
決（下稱原判決）駁回，遂以原判決有行政訴訟法第二百七十三條第一項第十三款之
原因提起再審之訴，茲摘兩造訴辯意旨於次：
再審原告起訴意旨略謂：一、臺北市稅捐稽徵處於進口專案查核時，發現再審原告進
貨淨額較財稅資料中心歸戶資料之進貨額為少，乃推定其漏列進貨及漏開統一發票一
六五二、六七八元（未含稅），然再審原告係鐘錶眼鏡零售業，從未向國外辦理進口
，怎可能在進口專案中查得再審原告之資料，該筆資料顯然有誤。二、臺北市稅捐稽
徵處又認為再審原告代銷勞力士手錶漏報營業收入，卻未說明核課依據為何，即使再
審原告之帳簿記載代銷勞力士手錶五十只，但不能就此證明已全部賣出，再審被告未
詳加調查即率自核定，豈能令再審原告心服。三、再審被告稱：「本案業經台北市政
府八十六年三月十一日（85）府訴字第八五○九四一五七號訴願決定『駁回』，逾期
未提起再訴願而告確定」，但再審原告從未接獲任何「駁回」之決定書。且正因再審
原告未曾接到「駁回」裁定書，故再審原告於八十九年六月向臺北市稅捐稽徵處提出
異議書，再審被告怎可武斷本案已確定。另據臺北市稅捐稽徵處八十九年七月十四日
北市稽法乙字第八九○九○四三五○○號函再審原告之說明四更指出該處查無再審原
告漏稅資料，因此臺北市稅捐稽徵處查無課稅資料，則再審被告所指之漏稅資料豈非
憑空捏造。綜上所述，本件因發現未經斟酌之有利證據，請將原判決廢棄，並撤銷原
處分及一再訴願決定等語。
再審被告答辯意旨略謂：一、再審原告曾就同一事件向臺北市稅捐稽徵處提請行政救
濟，案經台北市政府八十六年三月十一日八十五府訴字第八五○九四一五七號訴願決
定，駁回再審原告之訴，並經確定在案，再審被告以已確定之營業額為基礎計算短漏
稅額，補徵營利事業所得稅額，並無不合。二、本件於臺北市稅捐稽徵處就同一事件
查核時，因再審原告所提供之資料仍欠完整，致無法逐年核對入帳金額，乃於八十五
年五月，以總額方式加以分析比較推計。按在自動申報納稅制度下，原以實額課稅為
理想，但當稽徵機關因可歸責於納稅義務人之事由，而不能獲取必要且充分之直接資
料，致不能掌握實額對之課稅時，只得依推計之所得課徵之。此所以營業稅法第四十
三條規定，對無法提出足以正確計算營業稅額之帳簿憑證者，均得依有關資料予以核
定之立法理由。因此，在稽徵機關以就推計課稅而為大致可信之證明時，納稅義務人
應負有舉出反證之義務，否則，不免受不利益之判決。再審原告既未於臺北市稅捐稽
徵處核定過程中盡納稅義務人之協力義務，復未於再審之訴時就系爭事項舉出反證，
自不得推翻上述大致可信之證明方法，更難謂有行政訴訟法第二百七十三第一項第十
三款「當事人發見未經斟酌之證物或得使用該證物者」之情形，是本案再審之訴，顯
無理由。請判決駁回再審原告之訴等語。
　　理  由
按行政訴訟法第二百七十三條第一項第十三款所謂當事人發見未經斟酌之重要證物者
，係指該證物在前訴訟程序時業已存在，而為當事人所不知或不能使用，今始知悉或
得予利用者而言，且以如經斟酌可受較有利益之裁判者為限，始得據以提起再審之訴
。本件再審原告八十年度營利事業所得稅結算申報，原經再審被告核定有案。嗣台北
市稅捐稽徵處查獲其銷貨二、○五五、二四八元，漏未開立統一發票，逃漏所得額四
六九、七七○元，經移再審被告核定應補稅額一一七、四四二元，並按所漏稅額處○
．八倍罰鍰九三、九○○元。旋台北市稅捐稽徵處又以再審原告將含稅之代銷勞力士
錶開立發票全數自營業收入予以減除，未換算為未含稅之銷售額，致漏報銷售額一、
五一五、四六七元，逃漏所得額三七八、八六八元，再移再審被告核定尚應補徵稅額
三四八、六一六元，並按所漏稅額處○．八倍罰鍰三○三、○○○元。再審原告不服
，循序提起行政訴訟。原判決以：按「納稅義務人自動向稅捐稽徵機關補報並補繳所
漏稅款者，凡屬未經檢舉、未經稽徵機關或財政部指定之調查人員進行調查之案件，
左列之處罰一律免除；其涉及刑事責任者，並得免除其刑：．．．二、各稅法所定關
於逃漏稅之處罰。」為稅捐稽徵法第四十八條之一第一項所明定。是自動補報免罰之
要件，必須未經稽徵機關指定調查人員進行調查之案件，方有免罰之適用。本件依台
北市稅捐稽徵處查獲違章調查在先，有該處稽核報告查簽日期為八十五年三月十七日
附於原處分卷足憑。另依稅捐稽徵法第四十八條規定：「納稅義務人逃漏稅捐情節重
大者，除依有關稅法規定處理外，財政部並得停止其享受獎勵之待遇。」該法條係規
定逃漏稅之處理，與納稅義務人自動補繳免罰之規定無關。再審原告主張於海關人員
調閱資料時，自行清查發覺後，即於八十五年五月五日自動向再審被告補報並補繳更
正在案，依稅捐稽徵法第四十八條及第四十八條之一之規定，應屬免罰範圍云云，自
不足採。次查再審原告雖訴稱本案原係再審原告申報八十年營利事業所得稅，委託非
專業會計人員記帳，以致在填寫開立統一發票金額及申報營業收入總額時，誤將代銷
勞力士錶金額以內含營業稅額填列，而同時於台北市稅捐稽徵處於進口專案查核時，
發現再審原告漏列進貨成本，進而推斷漏報營業收入等語。惟再審原告因漏開統一發
票，漏報銷售額致短漏營業收入，逃漏營利事業所得稅，縱非故意亦難謂無過失，參
諸司法院釋字第二七五號解釋，仍應受罰。又查再審原告前後二次違章處分不一，第
一次為漏開統一發票，乃按同業銷貨收入毛利率計算其漏報之所得額。第二次查獲再
審原告將含稅之代銷貨物開立發票全數自營業收入予以減除，未換算為未含稅之銷售
額，致漏報銷售額，純屬計算錯誤之短報銷售額，其相對成本並未因此而漏未列報，
且二次違章事實之內容亦不同，而再審原告又無法提供帳證供再審被告核對，再審被
告乃依查得資料核定其所得額。另本件漏稅額之計算方法，業經再審被告於原處分（
復查決定）理由及上開答辯意旨內詳予敘明，核其前後二次違章處分並無一案二罰或
相互矛盾之處。因而認再審原告所訴各節，均無可採，乃駁回其於前訴訟程序之訴。
經核並無不合。再審原告所提出之異議書及台北市稅捐稽徵處八十九年七月十四日北
市稽法乙字第八九○九○四三五○○號覆函，既非再審原告在前訴訟程序時業已存在
。而為其所不知或不能使用，今始知悉或得予利用者，且縱經斟酌亦不足可受較有利
益之裁判，參諸首揭說明，自難執為再審之依據。此外再審原告復未能舉出其他所謂
發見未經斟酌之重要證物，其提起本件再審之訴，顯無再審理由，應予駁回。又本件
事證已至為明確，核無行言詞辯論之必要，併此明。
據上論結，本件再審之訴為無理由，爰依行政訴訟法第二百七十八條第二項、第九十
八條第三項前段，判決如主文。
中　　華　　民　　國　　九十一　　　年　　  十　　　　月　　　三　　　　日
                    最 高 行 政 法 院  第 五 庭
                                審 判 長 法  官　　　徐　樹　海
                                         法  官      廖  宏  明
                                         法  官　　　鄭　淑　貞
                                         法  官　　　林　家　惠
                                         法  官　　　林　茂　權
右  正  本  證  明  與  原  本  無  異
　　　　　　　　　　　　　　　　　　　　 法院書記官　陳  盛  信
中　　華　　民　　國　　九十一　　　年　　　十　　　　月　　　四　　　　日
